臺灣板橋地方法院刑事判決　　　　　　100年度簡上字第242號
上　訴　人　臺灣板橋地方法院檢察署檢察官
被　　　告　姜光敏
上列上訴人因被告侵占案件，不服本院100 年度簡字第139 號中
華民國100 年1 月11日第一審判決（聲請簡易判決處刑案號：99
年度偵緝字第2785號），提起上訴，本院管轄之第二審合議庭，
改依通常程序審理，並自為第一審判決如下：
    主  文
原判決撤銷。
姜光敏意圖為自己不法之所有，而侵占對於業務上所持有之物，
累犯，處有期徒刑玖月。
    事  實
一、姜光敏前於民國九十二年間因違反著作權法案件，經本院以
    九十二年度簡字第三六九四號判處有期徒刑一年，緩刑五年
    ，於九十三年一月五日判決確定；又於九十三年六月間因違
    反洗錢防制法案件，經本院以九十三年度簡字第四四一一號
    判處有期徒刑四月，如易科罰金以銀元三百元折算一日，於
    九十三年十一月八日判決確定，並於同年十二月六日易科罰
    金執行完畢；嗣經本院以九十三年度撤緩字第一四二號裁定
    撤銷上揭緩刑宣告，於九十四年四月四日起入監執行有期徒
    刑一年，並於九十五年三月十日縮刑期滿執行完畢（於本案
    構成累犯）。姜光敏於九十八年五月前某日起，在李志仁經
    營之「新豹企業社」快遞行（址設臺北縣板橋市〔已改制為
    新北市板橋區○○○街七四號），擔任送貨人員，負責運送
    貨物，並客戶收取貨款及運費等款項之業務，為從事業務之
    人；詎姜光敏竟意圖為自己不法之所有，利用職務之便，於
    九十八年五月間某日起至九十九年三月二十二日止，接續將
    如附表所示客戶所繳付之貨款、運費，未依規定繳回「新豹
    企業社」之負責人余志仁，予以侵占入己，總計侵占金額達
    新臺幣（下同）四十七萬二千零六十九元，並於九十九年三
    月二十三日離職；嗣因「新豹企業社」之負責人余志仁清點
    代收之貨款、運費等款項，發覺姜光敏應繳回之代收貨款等
    款項短少，因而查悉上情。
二、案經余志仁訴由臺北縣政府（改制為新北市政府）警察局海
    山分局移送臺灣板橋地方法院檢察署檢察官偵查後聲請簡易
    判決處刑。
    理  由
一、上揭事實，業據被告姜光敏於偵查及本院審理中坦承不諱，
    核與告訴人余志仁於警詢、偵查中之指訴及證人陳富國於偵
    查中證述之情節相符，並有新豹企業社客戶請款單、統一發
    票、侵占金額明細表等件在卷可稽，足徵被告自白核與事實
    相符，自堪採憑。本案事證明確，被告犯行洵堪認定，應依
    法論科
二、核被告侵占因業務關係而持有之客戶繳付款項之所為，係犯
    刑法第三百三十六條第二項之業務侵占罪。又被告於九十八
    年五月間某日起至九十九年三月二十二日止，侵占如附表所
    示款項之各行為，係在密切接近之時、地實施，且係在其同
    一犯罪計畫中行為，在刑法評價上，以視為數個舉動之接續
    施行，合為包括之一行為予以評價，較為合理，屬接續犯，
    而為包括之一罪。復查被告前有事實欄所載之犯罪科刑紀錄
    ，經法院判處有期徒刑四月、一年，並分別於九十三年十二
    月六日易科罰金執行完畢及九十五年三月十日縮刑期滿執行
    完畢，有臺灣高等法院被告前案紀錄表在卷可按，其受有期
    徒刑之執行完畢五年以內，故意再犯本件有期徒刑以上刑之
    罪，為累犯，應依法加重其刑。
三、原審認被告上揭犯行罪證明確，予以論罪科刑，原非無見。
    惟查：(一)被告前因犯罪被判處有期徒刑四月、一年，分別於
    九十三年十二月六日易科罰金執行完畢及九十五年三月十日
    縮刑期滿執行完畢後，於九十八年五月間某日起至九十九年
    三月二十二日止再犯本案業務侵占罪，有如前述，原審簡易
    判決認被告應成立刑法三百三十六條第二項業務侵占罪之累
    犯，並未說明減輕原因，亦未依法加重其刑至二之一，僅處
    以法定最低度有期徒刑六月，尚非適法；(二)又本件聲請簡易
    判決處刑書附表（即侵占金額明細表）所列「公司阿姨借款
    六萬元、陳富國借款十六萬元」部分，被告係以自己名義向
    「公司阿姨」、陳富國借貸，業據被告於審理中供述在卷，
    且上開聲請簡易判決處刑書附表係依據證人陳富國於偵查中
    提出「侵占金額明細」所列之「廠商名稱」、「貨款明細」
    、「金額」等項而記載，而稽之上開附表及「侵占金額明細
    」之記載，其中「公司阿姨借款六萬元、陳富國借款十六萬
    元」部分，被告持有或取得款項之原因均為「借款」等字，
    況本件檢察官於本院審理終結前亦未能提出相關證據證明：
    被告為他人代收持有上開六萬元、十六萬元並予以侵占入己
    之事實，故應認本件聲請簡易判決處刑書附表所列「公司阿
    姨借款六萬元、陳富國借款十六萬元」部分，係被告向他人
    借貸之款項，則縱使被告不能如數清償此部分借貸款項，自
    係民事上違背履行契約問題，與侵占罪之要件不合，原審判
    決誤認本件聲請簡易判決處刑書附表所列「公司阿姨借款六
    萬元、陳富國借款十六萬元」部分，亦為被告侵占之款項，
    於法亦有未合。檢察官執上開(一)之事由上訴指摘原判決不當
    ，為有理由，應由本院合議庭予以撤銷改判，並自為第一審
    判決（理由詳後述之說明）。爰審酌被告犯罪之動機、目的
    、手段、所得之利益，告訴人所受之損失，兼衡被告犯後已
    與告訴人及新豹企業之現任負責人吳惠旭達成民事和解（見
    偵查卷附「臺北縣中和市調解委員會調解筆錄」），並自陳
    迄今已賠償告訴人及吳惠旭合計十一萬二千元，暨被告犯後
    坦承犯行之態度等一切情狀，量處如主文所示之刑。
四、本件聲請簡易判決處刑意旨另以：被告姜光敏於九十八年五
    月間某日起至九十九年三月二十二日止任職期間，侵占聲請
    簡易判決處刑書附表（即侵占金額明細表）所列「公司阿姨
    借款六萬元、陳富國借款十六萬元」金額，因認被告姜光敏
    此部分行為，亦涉犯刑法第三百三十六條第二項業務侵占罪
    嫌。惟按犯罪事實應依證據認定，無證據不得認定犯罪事實
    ；不能證明被告犯罪，應諭知無罪之判決，刑事訴訟法第一
    百五十四條第二項、第三百零一條第一項分別定有明文。經
    查，本件聲請簡易判決處刑書附表所列「公司阿姨借款六萬
    元、陳富國借款十六萬元」部分款項，係被告向他人借貸之
    款項，縱被告不能如數清償，係民事上違背履行契約問題，
    與侵占罪之要件不合，俱如前述，是被告於九十八年五月間
    某日起至九十九年三月二十二日止，侵占金額總計為四十七
    萬二千零六十九元（詳本案判決附表所示）；此外，本院復
    查無其他積極證據足認被告確有侵占如聲請簡易判決處刑書
    附表所列「公司阿姨借款六萬元、陳富國借款十六萬元」部
    分款項之業務侵占犯行，本應為無罪之諭知，惟公訴人認此
    部分與前開論罪科刑之業務侵占罪間，有實質上一罪關係，
    爰不另為無罪之諭知。
五、末按，被告所犯之罪不合刑事訴訟法第四百四十九條所定得
    以簡易判決處刑之案件者，應適用通常程序審判之，刑事訴
    訟法第四百五十二條定有明文。又被告犯罪所科之刑，屬不
    得易科罰金之有期徒刑者，依刑事訴訟法第四百五十五條之
    一第三項準用同法第三百六十九條第二項之規定意旨，應由
    該地方法院合議庭撤銷簡易庭之判決，改依第一審通常程序
    審判。本案被告所犯刑法業務侵占罪，經本院第二審合議庭
    審理，依刑法第四十七條第一項規定加重其刑，並審酌上開
    一切情狀，判處有期徒刑九月，是本件已不符合刑事訴訟法
    第四百四十九條第三項規定得以簡易判決處刑之案件，原審
    為被告簡易判決處刑，尚有未合，應由本院合議庭撤銷原判
    決，自為第一審之判決。至被告、檢察官如不服本判決，仍
    得於法定期間內，向管轄第二審法院提起上訴，附此敘明。
據上論斷，應依刑事訴訟法第四百五十五條之一第一項、第三項
、第四百五十二條、第三百六十九條第一項前段、第三百六十四
條、第二百九十九條第一項前段，刑法第三百三十六條第二項、
第四十七條第一項，刑法施行法第一條之一，判決如主文。
本案經檢察官洪國朝到庭執行職務。
中    華    民    國   100    年    5     月    31    日
                  刑事第十庭  審判長法  官    楊志雄
                                    法  官    劉景宜
                                    法  官    陳海寧
以上正本證明與原本無異
如不服本判決應於收受判決後10日內向本院提出上訴書狀，並
應敘述具體理由。其未敘述上訴理由者，應於上訴期間屆滿後
20日內向本院補提理由書（均須按他造當事人之人數附繕本）
「切勿逕送上級法院」。
                                    書記官  陳春銘
中    華    民    國   100    年    5     月    31    日
附錄本案論罪科刑法條全文：
刑法第336條
對於公務上或因公益所持有之物，犯前條第1 項之罪者，處1 年
以上7 年以下有期徒刑，得併科5 千元以下罰金。
對於業務上所持有之物，犯前條第 1 項之罪者，處 6 月以上
5 年以下有期徒刑，得併科 3 千元以下罰金。
前二項之未遂犯罰之。
附表：
┌────────────┬─────┬───────┐
│客戶名稱                │款項種類  │金額（新臺幣）│
├────────────┼─────┼───────┤
│台灣微科生化有限公司    │代收貨款  │300000元      │
├────────────┼─────┼───────┤
│百科網股份有限公司      │同上      │56000元       │
├────────────┼─────┼───────┤
│栗林廣告公司            │同上      │42562元       │
├────────────┼─────┼───────┤
│樹林廣告公司            │同上      │37858元       │
├────────────┼─────┼───────┤
│台灣微科生化公司        │運費      │35649元       │
├────────────┴─────┴───────┤
│合計金額472069元                                    │
└──────────────────────────┘